【裁判字號】    98,審訴,2521
【裁判日期】    990226
【裁判案由】    毒品危害防制條例
【裁判全文】
臺灣桃園地方法院刑事判決            98年度審訴字第2521號
公  訴  人  臺灣桃園地方法院檢察署檢察官
被      告  甲○○
上列被告因違反毒品危害防制條例案件，經檢察官提起公訴（98
年度毒偵字第4307號），本院判決如下：
    主  文
甲○○施用第一級毒品，累犯，處有期徒刑柒月。
    事  實
一、甲○○前於民國95年間，因施用一級毒品案件，經本院以96
    年度毒聲字第153 號裁定送觀察、勒戒後，認有繼續施用毒
    品之傾向，經本院以96年度毒聲字第359 號裁定令入戒治處
    所施以強制戒治後，於97年1 月29日執行完畢釋放出所，並
    經臺灣桃園地方法院檢察署檢察官以97年度戒毒偵字第90號
    為不起訴處分確定。又曾於84年間，因違反肅清煙毒條例等
    案件，經臺灣新竹地方法院以86年度訴緝字第65號分別判處
    有期徒刑3 年6 月、6 月、應執行有期徒刑3 年10月後，經
    臺灣高等法院以87年度上訴字第1289號駁回上訴確定，於91
    年9 月6 日假釋付保護管束出監，於93年6 月24日保護管束
    期滿，假釋未經撤銷，其未執行之刑，視為已執行完畢（於
    本案構成累犯）。詎猶不知悔改，於前開強制戒治執行完畢
    釋放後5 年內，復基於施用第一級毒品海洛因之犯意，於98
    年6 月3 日晚間8 時許為警採尿回溯26小時內之某時，在臺
    灣地區某不詳地點，施用第一級毒品海洛因1 次。嗣於98年
    6 月3 日晚間7 時40分許，在桃園縣桃園市○○街119 號前
    經警盤查，因其為毒品列管人口，而經其同意採尿送驗後，
    確呈嗎啡陽性反應，始悉上情。
二、案經桃園縣政府警察局桃園分局報告臺灣桃園地方法院檢察
    署檢察官偵查起訴。
    理  由
壹、程序部分：
    本件認定事實所引用之本件卷內所有卷證資料，包含台灣檢
    驗科技股份有限公司濫用藥物檢驗報告、桃園縣政府警察局
    桃園分局採尿人姓名編號對照表及本院職權調查之法務部調
    查局DNA 鑑識實驗室98年12月10日調科肆字第09800620650
    號鑑定書各1 份之證據能力，檢察官及被告於本院審理時均
    不爭執，且並無證據證明係公務員違背法定程序所取得；被
    告於審判程序中復未於言詞辯論終結前表示異議，又卷內之
    各項文書證據，亦無刑事訴訟法第159 條之4 第1 款、第2
    款顯有不可信之情況，而不得作為證據之情形，或有刑事訴
    訟法第159 條之4 第3 款其他可信特別情況下所製作之文書
    ，及類推適用「同意性」之傳聞法則例外規定，上述文書均
    具證據能力，合先敘明。
貳、實體部分：
一、訊據被告於警詢、檢察官偵訊及本院準備程序中，均矢口否
    認有施用海洛因之犯行，其於本院準備程序時辯稱：伊懷疑
    尿液檢驗結果海洛因呈陽性反應是伊之前拔牙所造成的，伊
    在澎湖拔牙，沒有使用健保，診所名稱伊忘記了；復於本院
    審理中辯稱：伊六月一日回桃園之前有去澎湖私人診所拔牙
    齒，伊去過二次，診所名稱伊要託朋友查，當時伊沒有健保
    卡，而時間拖那麼久，伊沒有空去調閱資料... 伊沒有去問
    診所名稱...伊不知道診所名稱、位置云云。經查，
  (一)被告於98年6 月3 日晚間8 時許為警採集之尿液檢體，經送
    台灣檢驗科技股份有限公司以酵素免疫分析法（EIA ）初步
    檢驗，再以氣相層析質譜儀分析（GC/MS ）為確認檢驗，結
    果確呈嗎啡陽性反應，有列管毒品人口尿液檢體採集送驗紀
    錄表（檢體編號：D-980322號）與台灣檢驗科技股份有限公
    司濫用藥物檢驗報告各1 紙附卷可稽。
  (二)按海洛因（英文heroin或diacetylmorphine，學名二乙醯嗎
    啡），為鴉片類毒品中最純淨的精製品，其海洛因進入人體
    後，首先被水解為單乙醯嗎啡後，再水解成嗎啡而起作用。
    又海洛因經注射入人體後，約百分之80於24小時內自尿中排
    出，一般而言，尿液中能否驗出嗎啡陽性與其投與量、投與
    途徑、採尿時間、個人體質及檢驗方法之靈敏度有關，國外
    曾有文獻報導注射6 毫克之海洛因鹽酸鹽，其代謝物嗎啡之
    平均可檢出時限約為26小時，且以氣相層析質譜分析法作藥
    物及其代謝產物之定性及定量分析檢驗者，幾乎不會有偽陽
    性反應產生，亦即如尿液中未含有煙毒之反應者，即不可能
    產生因藥物所引起之偽陽性反應，此為毒品檢驗學之常規。
    本件被告雖於本院準備程序及審理中抗辯：伊懷疑尿液檢驗
    結果海洛因呈陽性反應是伊於98年6 月1 日回桃園前至澎湖
    私人診所拔牙所造成的云云，然查，本件被告為警採尿時間
    為98年6 月3 日晚間8 時許，業已超過上述26小時之檢出時
    限，是被告若係98年6 月1 日因拔牙而使用嗎啡止痛，應不
    致於為警於98年6 月3 日晚間8 時許採尿檢驗，仍檢出嗎啡
    陽性反應，是上開檢驗結果當足認其有施用第一級毒品海洛
    因代謝後呈嗎啡之陽性反應，而堪予採信。再參以經本院依
    職權令法警室採集被告口腔黏膜唾液與被告於98年6 月3 日
    晚間8 時許經警採集之尿液，經送法務部調查局DNA 比對結
    果為：所採集被告之口腔黏膜細胞之DNA 序列與上開為警所
    集之尿液均相同，確係被告所排放之尿液，亦有法務部調查
    局98年12月10日調科肆字第09800620650 號鑑定書在卷可稽
    ，亦排除被告為警採集所送之尿液有遭人替換之情。
  (三)又被告雖以前詞置辯，然被告於本院準備程序及審理中均無
    法提出上開診所名稱、位置，亦無其他積極證據提供本院調
    查，應係被告欲脫免己罪虛構以為幽靈抗辯，不足採信。
  (四)綜上，被告於98年6 月3 日晚間8 時許為警採尿時起回溯26
    小時內某時，有施用海洛因之犯行，洵堪認定，被告空言否
    認，洵屬臨訟卸責之詞，不足採信。本件事證明確，被告犯
    行堪以認定，應依法論科。
三、核被告甲○○所為，係犯毒品危害防制條例第10條第1 項施
    用第一級毒品罪。被告持有第一級毒品海洛因後，進而施用
    ，其持有之低度行為應被其施用之高度行為所吸收，不另論
    罪。末查，被告有事實欄所載之科刑及執行紀錄，有臺灣高
    等法院被告全國前案紀錄表附卷可稽，其於有期徒刑執行完
    畢後5 年內，故意再犯本件有期徒刑以上之罪，為累犯，應
    依刑法第47條第1 項之規定加重其刑。爰審酌被告前已有施
    用毒品前科，於本件復另行施用毒品，顯見其意志不堅，缺
    乏勒戒動機，其施用毒品足以導致精神障礙、性格異常，甚
    至造成生命危險，戕害一己之身體健康，及其否認犯行等一
    切情狀，量處如主文所示之刑，以示懲儆。
據上論斷，應依刑事訴訟法第第299 條第1 項前段，毒品危害防
制條例第10條第1 項，刑法第11條前段、第47條第1 項，判決如
主文。
本案經檢察官黃怡菁到庭執行職務。
中    華    民    國    99    年    2     月    26    日
                  刑事庭  審判長法  官  劉為丕
                                法  官  林靜梅
                                法  官  鍾雅蘭
以上正本證明與原本無異。
如不服本判決，應於判決送達後10日內向本院提出上訴狀（應附
繕本），其未敘述上訴理由者，應於上訴期間屆滿後20日內補提
理由書狀於本院，上訴於臺灣高等法院。
                                書記官  黃子祝
中    華    民    國    99    年    2     月    26    日
附錄本案論罪科刑法條：
毒品危害防制條例第10條規定：
施用第一級毒品者，處6 月以上5 年以下有期徒刑。
施用第二級毒品者，處3 年以下有期徒刑。

司法院資訊處製作；財團法人民間司法改革基金會備份。
